臺灣屏東地方法院民事判決
111年度簡上附民移簡字第1號
原      告  陳永坤  
被      告  楊閔傑  
訴訟代理人  潘麗君  
上列當事人間請求侵權行為損害賠償事件，原告提起刑事附帶民
事訴訟，經本院刑事庭裁定移送前來（111年度簡上附民字第2號
），本院於民國111年11月14日言詞辯論終結，判決如下：
    主      文
被告應給付原告新臺幣4萬2,281元，及自民國111年3月8日起至
清償日止，按週年利率百分之5計算之利息。
原告其餘之訴駁回。
訴訟費用由被告負擔5分之1，餘由原告負擔。
    事實及理由
一、原告主張：被告於民國110年4月24日13時30分許，在坐落屏
    東縣○○鄉○○段0000地號土地(下稱系爭土地)旁，伊所搭建用
    以放置農藥、肥料及農用器具之鐵皮工具間(下稱系爭工具
    間)內，以不詳方式引火燃燒，致伊所有如附表所示之物品
    均燒燬殆盡，而受有如附表所示共新臺幣(下同)7萬1,000元
    之財產上損害。其次，伊以農為業，如附表所示之物品為伊
    從事農作所需，伊因被告之不法侵害，而無法進行農作，且
    須耗費時間前往法院開庭，時間長達8個月，以每月1萬元計
    ，共受有8萬元之工作損失。再者，伊因被告之不法侵害，
    擔心其他伊所設置之網室及其內之作物亦遭被告毀損，日夜
    常須前往察看，難以入眠，被告另曾竊取伊子之蜂箱，並損
    壞伊家中貨車之輪胎，而令伊不勝其煩，應由被告賠償伊慰
    撫金6萬元，以資慰藉。依侵權行為法律關係，伊得請求被
    告加計法定遲延利息賠償伊21萬,1000元等情，並聲明：被
    告應給付原告21萬1,000元，及自起訴狀繕本送達翌日起至
    清償日止，按週年利率百分之5計算之利息。
二、被告則以：伊對於本院111年度簡上字第6號刑事判決認定之
    犯罪事實，並不爭執；對於原告請求伊賠償之損害，關於系
    爭工具間之損害2萬元，暨如附表編號2至10所示農業用品及
    資材、農藥、肥料之損害有單據部分，伊亦無意見。惟原告
    並未因伊之不法侵害，而有不能工作之情形，其請求賠償工
    作損失8萬元，洵屬無據。且原告並無因伊不法侵害其所有
    如附表所示之物品，而受有非財產上之損害可言，其請求伊
    賠償慰撫金6萬元，於法亦屬無據等語，資為抗辯，並聲明
    ：原告之訴駁回。
三、經查，被告於110年4月24日13時30分許，在系爭土地旁原告
    所搭建之系爭工具間內引火燃燒，以致系爭工具間及其內之
    物品燒燬。刑事部分，被告業經本院刑事簡易庭以110年度
    簡字第1395號判處毀損罪刑拘役40日，如易科罰金，以1,00
    0元折算1日，並經本院刑事合議庭以111年度簡上字第6號判
    決駁回檢察官之上訴，而告確定等情，為兩造所不爭執，並
    有上開刑事簡易判決及刑事判決在卷可稽，復經本院調閱上
    開刑事案件偵、審卷宗查明無訛，堪信為實在。
四、本件爭點為：㈠原告依侵權行為法律關係，請求被告負損害
    賠償責任，是否有理由？㈡倘然，原告請求被告賠償之項目
    及金額，是否於法有據且相當？茲敘述如下：
　㈠按因故意或過失，不法侵害他人之權利者，負損害賠償責任
    。不法毀損他人之物者，被害人得請求賠償其物因毀損所減
    少之價額。損害賠償，除法律另有規定或契約另有訂定外，
    應以填補債權人所受損害及所失利益為限。依通常情形，或
    依已定之計劃、設備或其他特別情事，可得預期之利益，視
    為所失利益。民法第184條第1項前段、第196條及第216條分
    別定有明文。被告毀損系爭工具間及其內之物品乙節，為兩
    造所不爭執。又原告主張：除刑事判決認定之物品外，伊所
    有如附表所示編號8、10所示之農用資材及肥料各1批亦遭被
    告燒燬，110年4月24日失火隔天，伊請世弘農業資材行補開
    先前所購遭燒燬有機肥料之單據，並另向五金行購買與被燒
    燬者相同之農業用品及資材等語，業據其出九如鄉農會肥料
    銷售單、世弘農業資材行估價單及振昌五金行報價單為證(
    見本院卷第79、83頁)。細繹前開單據，可見原告於110年3
    月15日向九如鄉農會購買肥料，並取得世弘農業資材行於11
    0年4月25日開立之肥料估價單，且於111年5月11日向振昌五
    金行購買農業用品及資材1批，前開物品，除大、小水桶、
    鍛打鋤頭與如附表編號2至7所示物品之雷同外，尚有尖鏟、
    排水帶、南亞管及肥料等物品，此等物品核屬一般常見之農
    業用品，且被告亦表示有單據部分，伊無意見，則原告主張
    其另有肥料及農用資材各1批遭被告燒燬之事實，應堪採信
    。被告毀損原告所有如附表所示之物品，且被告之不法侵害
    與原告所受損害間顯有相當因果關係，則原告請求被告賠償
    其所受財產上之損害，於法自屬有據。
　㈡如附表所示物品毀損之損害7萬1,000元部分：
　　原告因系爭工具間本身遭毀損，受有2萬元之損害乙節，為
    兩造所不爭執。又被告對於如附表編號2至10所示農業用品
    及資材、農藥、肥料之損害有單據部分，亦不爭執。觀之原
    告所提出之單據，可見原告於111年5月11日向振昌五金行農
    業用品及資材1批，共7,181元；於110年2月9日起至同年4月
    7日間，陸續向順億農業行購買農藥共7,100元；於110月3月
    15日及110年4月15日前，分別向九如鄉農會及世弘農業資材
    行購買肥料1萬6,200元及5,260元等情，有振昌五金行報價
    單、順億農業行客戶交易明細、九如鄉農會肥料銷售單及世
    弘農業資材行肥料估價單附卷可考(見本院卷第79頁、第83
    至99頁)，且原告亦陳明其所購入肥料，有一部分業已使用
    而未遭燒燬，故僅請求8,000元等語明確(見本院卷第110頁)
    。則本件原告因被告之不法侵害，就如附表編號1、編號2至
    8、編號9及編號10所示之物品，即受有2萬元、7,181元、7,
    100元及8,000元，合計4萬2,281元之損害。原告請求被告賠
    償此部分之損害共4萬2,281元，自屬於法有據。至原告雖主
    張其就如附表編號2至8及編號9所示物品之損害數額各為1萬
    5,000元及2萬8,000元云云，惟其就超過7,181元及7,100元
    部分，並未能舉證以實其說，自難採信。
　㈢工作損失8萬元部分：
　　查原告因被告之不法侵害，固受有如附表所示物品被毀損之
    損害，惟系爭工具間僅係用以放置物品，與從事農作並無直
    接關聯，而其餘如附表所示之物品，亦均非不能立即重新購
    買取得。又原告雖因被告上開不法侵害行為，須往返法院開
    庭，然此係原告為維護其自身之權益及追究被告之責任所造
    成之不變及時間上之浪費，乃法治社會解決糾紛制度設計上
    所不得不然，故訴訟當事人因訴訟程序上之勞費支出及所失
    利益，除法律另有規定外，本應由其自行負擔，尚難認此部
    分之支出或損害與被告侵權行為間有相當因果關係存在。此
    外，原告復未舉證證明其確因被告之不法侵害而受有不能工
    作之損失，是原告此部分之請求，自屬無據，不應准許。
　㈣慰撫金6萬元部分：
　　按人格權受侵害時，以法律有特別規定者為限，得請求損害
    賠償或慰撫金；不法侵害他人之身體、健康、名譽、自由、
    信用、隱私、貞操，或不法侵害其他人格法益而情節重大者
    ，被害人雖非財產上之損害，亦得請求賠償相當之金額。民
    法第18條第2項、第195條第1項定有明文。依上開規定，僅
    民法第195條第1項規定之人格權受侵害，方得請求加害人給
    付精神慰撫金。本件原告因被告之不法侵害，以致其所有如
    附表所示之物品遭毀損，其所受之損害乃其物之所有權(即
    財產權)，而非人格權，揆諸前開規定，尚無從請求被告賠
    償慰撫金。原告請求被告賠償其6萬元慰撫金，於法尚屬無
    據，應不予准許。
　㈤依上所述，原告所得請求被告賠償之金額共4萬2,281元，超
    過部分，應予剔除。
五、綜上所述，本件原告依侵權行為法律關係，請求被告給付其
    21萬1,000元，及自起訴狀繕本送達翌日（即111年3月8日）
    起至清償日止，按週年利率百分之5計算之利息，於如主文
    第1項所示範圍內，為有理由，應予准許。逾此範圍，非有
    理由，應予駁回。
六、據上論結，本件原告之訴為一部有理由，一部無理由，依民
    事訴訟法第79條規定，判決如主文。
中　　華　　民　　國　　111 　年　　11  　　月　 30　 日
                  民事第二庭    審判長法　官　凃春生
                                      法　官　俞亦軒
                                      法　官　薛全晉
正本係照原本作成。
本判決不得上訴。
中　　華　　民　　國　　111 　年　　11　　月　　30　　日
                                      書記官  王鏡瑜
附表（新臺幣）：
編號 物品名稱 數量 損害金額 1 鐵皮工具間 1間 2萬元 2 塑膠材質水桶 1大1小 1萬5,000元 3 木柄鋤頭 3支  4 噴灑農藥之橡膠材質輸送帶（20公尺） 1條  5 塑膠材質小木桶 3個  6 木頭長柄水瓢 1支  7 竹條1捆（170公分） 1捆  8 農用資材 1批  9 農藥 2袋 2萬8,000元 10 肥料 1批 8,000元 合計   7萬1,000元